【裁判字號】    89,易,1467
【裁判日期】    900313
【裁判案由】    違反食品衛生管理法
【裁判全文】
臺灣新竹地方法院刑事判決                        八十九年度易字第一四六七號
    公  訴  人  臺灣新竹地方法院檢察署檢察官
    被      告  丙○○
    選任辯護人  范光柱律師
右列被告因違反食品衛生管理法案件，經檢察官聲請簡易判決處刑（八十九年度偵字
第六二七○號），本院改依通常訴訟程序審理，判決如左︰
    主  文
丙○○因過失販賣染有病原菌食品，致危害人體健康，科罰金新臺幣陸萬元，如易服
勞役，以新臺幣玖佰元即銀元佰元折算壹日。
    事  實
一、丙○○係位於新竹縣竹北市○○○路一一八號「上品海鮮餐廳」（起訴書誤載為
    「上海海鮮餐廳」）之負責人，於民國八十九年八月六日下午七時許，在其所經
    營之前揭餐廳內，供應餐食予乙○○、林保福、盧曲玲、林偉婷、林彥州、林郁
    君、林棋華、林鳳珠、陳輝宗、陳仲威、陳俊廷等十一人食用，本應注意不得販
    賣染有病原菌之食品，且依當時情狀並無不能注意之情事，竟仍疏未注意，而販
    賣染有腸炎弧菌食品予乙○○等十一人食用，致使乙○○等十一人返家後，迄於
    翌日即八十九年八月七日下午四時許至晚間十時許時段內，分別發生腹絞痛、腹
    瀉、發燒、嘔吐及頭痛等症狀，危害乙○○等十一人之身體健康，均送醫診治，
    經新竹縣政府衛生局採集食品、人體檢體送驗後，查獲上情。
二、案經新竹縣政府移請臺灣新竹地方法院檢察署檢察官偵查起訴。
    理  由
一、訊據被告丙○○對右揭時地販賣食品予乙○○家族等十一人食用之事實，迭於新
    竹縣衛生局、本院審訊中自承不諱，惟矢口否認所販賣染有病原菌之食品，辯稱
    ：當天顧客眾多，只有乙○○家族成員發生病症，是發病原因並非來自伊上品海
    鮮餐廳販賣之食品云云，經查：
  （一）被害人乙○○家族等十一人於前揭時地，在被告所經營之上品海鮮餐廳共同
        用餐，各自返家後，翌日下午四時許至晚間十時許時段內，分別發生腹絞痛
        、腹瀉、發燒、嘔吐及頭痛等症狀，迄至發病送醫前，並未再共同用餐、食
        用相同食品之事實，業據被害人乙○○於新竹縣衛生局、本院調查中指述綦
        詳。又被害人等十一人分別發生腹絞痛、腹瀉、發燒、嘔吐及頭痛等症狀，
      經新竹縣政府衛生局採集食品、人體檢體，分別送請行政院衛生署藥物食品
        檢驗局、行政院衛生署疾病管制局檢驗後，確認被告販賣之食品染有腸炎弧
        菌之病原菌，此有卷附新竹縣衛生局食品中毒調查表、攝食嫌疑食品之人員
        資料表、行政院衛生署疾病管制局防疫檢驗檢體送驗單等件可資為證。再者
        ，被害人等十一人所感染之腸炎弧菌，一般而言，將有六到十四小時潛伏期
        ，且不會遭其他病原菌破壞、消滅或取代之情，業經證人即新竹縣衛生局擔
        任食品衛生管理稽查業務之甲○○到院結證綦詳，核與被害人等十一人發病
        前潛伏期相符。是以被告所販賣之食品染有病原菌，致危害被害人身體健康
        之事實，堪予認定，被告空言否認上情，無足為信。
  （二）按食品染有病原菌者，不得製造、加工、調配、包裝、運送、貯存、販賣、
        輸入、輸出、贈與或公開陳列，食品衛生管理法第十一條第四款定有明文。
        查被告為上品海鮮餐廳之負責人，已據其自承在卷，並有獎狀一紙在卷足參
        ，其經營餐廳供應食品，本應注意不得販賣染有病原菌之食品，且依當時情
        狀並無不能注意之情事，竟仍疏未注意而販賣染有腸炎弧菌食品予被害人乙
        ○○等十一人食用，致被害人等發病送醫診治，被告自有過失。又被害人等
        係因食用被告販賣食品而發生腹絞痛、腹瀉、發燒、嘔吐及頭痛等病症，已
        如前述，是認被告之過失提供染有病原菌食品之行為，與危害被害人等身體
        健康之結果，具有相當因果關係。本案事證已臻明確，被告過失販賣染有病
        原菌食品之犯行，洵堪認定，自應依法予以論罪科刑。
二、被告丙○○販賣染有病原菌食品行為，違反食品衛生管理法第十一條第四款之規
    定，核犯同法第三十四條第三項之過失販賣染有病原菌食品罪。公訴人認被告係
    犯食品衛生管理法第三十二條第一項第一款之違反同法第十一條第四款之罪嫌，
    惟查食品衛生管理法業於八十九年二月九日修正，並於八十九年二月十一日施行
    ，本案被告犯罪時間為八十九年八月六日，自應依現行公布施行之食品衛生管理
    法第三十四條第三項之規定處斷，公訴人認應適用修正前之舊法，顯有未洽，應
    予更正。爰審酌被告過失程度，致生危害被害人等身體健康程度，及被告犯罪後
    之態度等一切情狀，量處如主文所示之刑，並諭知易服勞役之折算標準。
據上論斷，應依刑事訴訟法第四百五十二條、第二百九十九條第一項前段，食品衛生
管理法第三十四條第三項，刑法第十一條前段、第四十二條第二項，罰金罰鍰提高標
準條例第二條，現行法規所定貨幣單位折算新臺幣條例第二條，判決如主文。
本案經檢察官章京文到庭執行職務。
中      華      民      國    九十      年      三      月     十三     日
                                    臺灣新竹地方法院刑事第一庭
                                        法  官    黃  美  文
右正本證明與原本無異。
如不服本判決，應於判決送達後十日內向本院提出上訴狀( 應附繕本 )，上訴於
臺灣高等法院。
                                        書記官    饒  興  蘭
中      華      民      國    九十      年      三      月     十三     日
附錄：
食品衛生管理法第十一條第四款：
食品或食品添加物有下列情形之一者，不得製造、加工、調配、包裝、運送、貯存、
販賣、輸入、輸出、贈與或公開陳列：
四、染有病原菌者。
食品衛生管理法第三十四條：
有第三十一條至前條行為，致危害人體健康者，處三年以下有期徒刑、拘役或科或併
科新台幣十八萬元以上九十萬元以下罰金。
法人之代表人、法人或自然人之代理人、受僱人或其他從業人員，因執行業務犯前項
之罪者，除處罰其行為人外，對該法人或自然人科以前項之罰金。
因過失犯第一項之罪者，處六個月以下有期徒刑、拘役或科新台幣十萬元以下罰金。


司法院資訊處製作；財團法人民間司法改革基金會備份。
